臺灣橋頭地方法院民事判決　　　　　　110年度橋簡字第771號
原　　　告　李旺達　
被　　　告　李振堡　


上列當事人間請求損害賠償事件，本院於民國110 年11月18日言
詞辯論終結，判決如下：
    主  文
被告應給付原告新臺幣壹佰壹拾玖元，及自民國一一○年十月一
日起至清償日止，按週年利率百分之五計算之利息。
原告其餘之訴駁回。
訴訟費用由原告負擔百分之九十五，餘由被告負擔。
本判決第一項得假執行。但被告如以新臺幣壹佰壹拾玖元為原告
供擔保，免為假執行。
    事實及理由
一、按簡易訴訟之訴狀送達後，原告不得將原訴變更或追加他訴
    ，但擴張或減縮應受判決事項之聲明者，不在此限，民事訴
    訟法第436 條第2 項、第255 條第1 項第3 款分別定有明文
    。本件原告起訴時原請求：被告應給付原告新臺幣（下同）
    484,355 元，及自起訴狀繕本送達翌日起至清償日止，按週
    年利率5 ％計算之利息；嗣於訴狀送達後，原告在請求基礎
    事實、賠償項目同一之情形下，減縮聲明為：被告應給付原
    告240,647 元，及自起訴狀繕本送達翌日起至清償日止，按
    週年利率5 ％計算之利息，經核與上揭規定相符，爰予准許
    。
二、原告主張：被告於民國110 年5 月29日上午8 時24分許，騎
    乘車牌號碼000-000 號普通重型機車（下稱乙車），沿高雄
    市○○區○○街○巷○○○○○○○○○○路段00號前時，
    因會車未保持適當間隔，致與原告所騎乘，沿同路段由西往
    東方向行駛之車牌號碼000-0000號普通重型機車（下稱甲車
    ）發生碰撞，甲車因此損壞（下就車禍事故發生過程，簡稱
    系爭事故）。嗣原告將甲車送請修復後，總計支出前土除93
    0 元、前蓋左1,350 元、左側蓋1,575 元等零件修繕費用（
    合計3,855 元），且系爭事故發生時，原告配戴手錶之左手
    碰撞乙車，導致該手錶受損（廠牌：江詩丹頓，價格為港幣
    128,000 元），為此，爰依民法侵權行為法律關係提起本訴
    ，請求被告按其過失比例，賠償甲車修繕及手錶價格換算臺
    幣之半數，即240,647 元等語。聲明：被告應給付原告240,
    647 元，及自起訴狀繕本送達翌日起至清償日止，按週年利
    率5 ％計算之利息。
三、被告則以：對甲車修理費用沒有意見，過失比例一人一半沒
    有意見，對系爭事故之發生也沒有意見。但原告手錶之損壞
    無法證明是系爭事故造成的，且被告所有之乙車，因系爭事
    故毀損所生之修繕費用共2,900 元，原告亦應賠償一半之數
    額，爰主張抵銷等詞置辯。聲明：原告之訴駁回；如受不利
    判決，願供擔保，請准宣告免為假執行。
四、本院得心證之理由：
㈠、按因故意或過失，不法侵害他人之權利者，負損害賠償責任
    ；汽車、機車或其他非依軌道行駛之動力車輛，在使用中加
    損害於他人者，駕駛人應賠償因此所生之損害，民法第184
    條第1 項前段、第191 條之2 前段定有明文。
㈡、經查，原告主張系爭事故之發生經過，及其所有之甲車因此
    毀損並支出修繕費用共3,855 元等節，已提出行車執照、進
    民機車行估價單、高雄市政府警察局道路交通事故初步分析
    研判表、現場照片、現場圖等件為證（見本院卷第11至13頁
    、第17至19頁），且有員警針對系爭事故製作之相關資料附
    卷可佐（見本院卷第45至69頁），復上情均為被告所不爭執
    （見本院卷第108 頁），是此部分之事實，堪信為真。依此
    ，原告所有之甲車既因被告會車未保持適當間隔之過失駕駛
    行為受有損害，則其依民法侵權行為法律關係，請求被告就
    甲車之必要修繕費用負賠償之責，自屬有據。
㈢、次按負損害賠償責任者，除法律另有規定或契約另有訂定外
    ，應回復他方損害發生前之原狀；債權人亦得請求支付回復
    原狀所必要之費用，以代回復原狀，民法第213 條第1 項、
    第3 項已有明文。而損害賠償既係在填補被害人所受之損害
    ，使其回復物被毀損前之應有狀態，自不應使之額外受利，
    故被害人修理材料以新品換舊品者，應予折舊。第查，原告
    支出甲車因系爭事故所致之修復費用共3,855 元，已如前載
    ，且該費用均為更換零件費用，亦有進民機車行估價單可參
    （見本院卷第11頁），故按上開說明，計算被告應負擔之賠
    償數額時，自應將零件折舊部分予以扣除始屬合理。其次，
    系爭機車係102 年6 月出廠，有行車執照可按（見本院卷第
    11頁），迄至系爭事故發生時，使用期間已逾行政院所頒固
    定資產耐用年數表及固定資產折舊率，有關機車之耐用年數
    為3 年之規定，則該車修理時，就更換零件費用自僅可請求
    殘值964 元【計算方式：殘價＝取得成本÷（耐用年數＋1
    ）：3,855 ÷（3 ＋1 ）＝964 ；小數點以下四捨五入，下
    同】；逾此範圍之主張，即非足取。
㈣、另損害之發生或擴大，被害人與有過失者，法院得減輕賠償
    金額或免除之，民法第217 條第1 項定有明文；又汽（機）
    車交會時，會車相互之間隔不得少於半公尺，道路交通安全
    規則第100 條第1 項第5 款亦已明定。經查，系爭事故之發
    生，除被告有騎乘乙車在會車時，未保持適當間隔之過失情
    事外，原告騎乘甲車，亦有會車未保持適當間隔之與有過失
    此節，為原告所不否認（見本院卷第107 頁）。故本院審以
    兩造騎乘機車交會時，本各負有保持適當間隔之注意義務，
    且系爭事故發生地點並未劃設分向限制線，有現場照片可參
    （見本院卷第52至53頁），兩造行車至此，自各負有靠右行
    駛之注意義務，再參酌兩造車輛之碰撞位置等一切具體情事
    後，認系爭事故之發生，兩造各應負擔50％之過失比例為適
    當，並依過失相抵原則，減輕被告之賠償責任。準此，原告
    得請求之甲車修復數額經過失相抵後，應為482 元（計算式
    ：964 ×50％＝482 ）。
㈤、至原告雖主張其因系爭事故受損範圍，除甲車修繕費用外，
    尚有其配戴之手錶1 只，且該錶價值港幣128,000 元云云。
    然而，民事訴訟如係由原告主張權利者，應先由原告負舉證
    之責，若原告先不能舉證，以證實自己主張之事實為真實，
    即應駁回原告之請求。經查，原告主張其所有之手錶受損一
    節，固有提出某一手錶毀損之照片及購買證明、發票作為依
    據（見本院卷第21至25頁），但該毀損照片並非系爭事故發
    生後所立即拍攝，已經本院審閱照片背景確認無訛，加以兩
    造自系爭事故發生之時起，迄為警到場且製作相關筆錄完成
    之時止，均無任何人提及手錶毀損一節，同經兩造自承屬實
    （見本院卷第108 至109 頁），則考量手錶毀損原因非止一
    端，本院當難僅以某一手錶事後拍攝之毀損照片，即認乃系
    爭事故所造成。此外，即未見原告提出其他事證可佐其所有
    之手錶確因系爭事故受損等情事，則揆以上開說明，原告請
    求被告應賠償其手錶費用部分，尚難認可採，應予駁回。
㈥、末以，二人互負債務，而其給付種類相同，並均屆清償期者
    ，各得以其債務，與他方之債務，互為抵銷，民法第334 條
    第1 項前段定有明文。查系爭事故之發生，兩造同有過失，
    且各應負擔50％之過失比例，既經本院認定如前，則被告抗
    辯原告亦應就系爭事故所致其所有乙車損害而支出之修繕費
    用，負損害賠償責任，並得與原告請求金額相互抵銷，徵諸
    上揭規定，自屬有據。又查，被告所有之乙車因系爭事故所
    致損壞之修繕金額為2,900 元一節，有久堂機車行免用統一
    發票收據可稽（見本院卷第111 頁），復原告對此亦不爭執
    （見本院卷第108 頁），則考量該費用均為更換零件費用，
    經本院核閱上揭收據確認無誤，且乙車係101 年7 月出廠，
    亦有公路監理電子閘門資料可按（見本院卷第31頁），故計
    算被告可資抵銷之乙車賠償數額時，自應先將零件折舊部分
    予以扣除始屬合理。因此，乙車迄至系爭事故發生時，使用
    期間既已逾行政院所頒固定資產耐用年數表及固定資產折舊
    率有關機車之耐用年數為3 年之規定，則被告可得請求抵銷
    之修繕費用，應僅為殘值725 元【計算方式：殘價＝取得成
    本÷（耐用年數＋1 ）：2,900 ÷（3 ＋1 ）＝725 】，再
    依民法第217 條第1 項，按被告與有過失比例50％減輕原告
    賠償金額後，被告實際可抵銷之修繕金額應為363 元（計算
    式：725 ×50％＝363 ）；逾此範圍之抵銷主張，即非足取
    。
五、綜上所述，原告依民法侵權行為法律關係，請求被告賠償甲
    車之修繕費用482 元，雖屬有據，惟被告依民法第334 條第
    1 項規定，將乙車修繕費用可得請求原告賠償之數額363 元
    ，與原告之損害賠償債權相互抵銷後，原告僅餘119 元得向
    被告請求。從而，原告請求被告應給付119 元，及自起訴狀
    繕本送達翌日即110 年10月1 日起至清償日止（起算依據詳
    見本院卷第41頁之送達證書），按週年利率5 ％計算之利息
    ，為有理由，應予准許；逾此範圍之主張，則屬無據，應予
    駁回。
六、原告勝訴部分，係適用簡易訴訟程序為被告敗訴之判決，依
    民事訴訟法第389 條第1 項第3 款規定，應職權宣告假執行
    。另被告陳明願供擔保，聲請宣告免為假執行，依法尚無不
    合，爰酌定相當之擔保金額宣告之。
七、本件事證已臻明確，兩造其餘攻擊防禦方法及舉證，經核與
    判決結果不生影響，無逐一論列之必要，併予敘明。
八、訴訟費用負擔之依據：民事訴訟法第79條。
中    華    民    國   110    年    12    月     3    日
                  橋頭簡易庭  法      官  楊博欽
以上正本係照原本作成。
如不服本判決，應於送達後20日內，向本院提出上訴狀並表明上
訴理由，如於本判決宣示後送達前提起上訴者，應於判決送達後
20日內補提上訴理由書（須附繕本）。
中    華    民    國   110    年    12    月     3    日
                              書  記  官  程淑萍